【裁判字號】    89,台上,6924
【裁判日期】    891116
【裁判案由】    違反毒品危害防制條例
【裁判全文】
最高法院刑事判決                              八十九年度台上字第六九二四號
    上訴人  甲○○
            乙○○
右上訴人等因違反毒品危害防制條例案件，不服台灣高等法院台中分院中華民國八十
九年年七月二十八日第二審判決 (八十九年度上訴字第九○八號，起訴案號：台灣台
中地方法院檢察署八十七年度偵字第一七九一七號) ，提起上訴，本院判決如左：
    主  文
原判決撤銷，發回台灣高等法院台中分院。
    理  由
本件原判決認定上訴人甲○○、乙○○與綽號「苦瓜」之不詳姓名成年男子，共同基
於販賣毒品海洛因營利之犯意聯絡，於民國八十七年八月中旬，由乙○○打電話詢問
羅建國有無購買毒品者；適劉興河甫以電話向羅建國表示要買毒品海洛因，因羅建國
係警方之線民，遂與雙方約定買賣之時間及地點，並向警方告知上情。同月二十一日
下午二、三時許，綽號「苦瓜」者在台中市○○路○段三七一號五樓之二乙○○住處
，交付海洛因予甲○○、乙○○後，其二人即搭車前往彰化縣北斗鎮「北斗加油站」
，與羅建國、劉興河會合。旋由乙○○搭乘羅建國之小客車在前，甲○○則搭乘劉興
河之小客車跟隨在後，約定由劉興河與甲○○在劉興河之車內交易，俟交易完成後，
在北斗市場會合。甲○○於前往北斗市場途中，著手將淨重十四點八一公克之海洛因
一包交予劉興河試用，迨至北斗市場會合時，為埋伏之警員查獲，始未成交等情。因
而撤銷第一審判決，改判仍論處甲○○、乙○○共同販賣第一級毒品，未遂（乙○○
為累犯）罪刑。固非無見。
惟查：(一)證據證明力之判斷，固屬事實審法院之職權，但證據如尚有瑕疵，或對於待
證事實不足以供證明之資料，則在其瑕疵未究明以前，仍難遽為有利或不利被告之認
定。原判決認定甲○○在劉興河之小客車內，將淨重十四點八一公克之海洛因一包交
予劉興河「試用」。理由並謂扣案之新台幣（下同）一萬六千八百元，其中四千八百
元為劉興河所有，其餘一萬二千元亦無積極證據足認係甲○○、乙○○販毒所得（見
原判決第八面第十七行至第九面第二行）。但劉興河於警訊中供稱：「……我是以新
台幣一萬八千元，向吳一成（呈）購買海洛因毒品。」偵查中又稱：「那十六點四公
克海洛因是甲○○交給我，他是要賣給我，我準備以四千八百元要跟他買……。」復
於台灣嘉義地方法院訊問時稱：「我有去找他（羅建國），他說等一下有人要來買藥
，我先給他四萬元……」、「……我與阿國（羅建國）見面後，我把錢交給阿國後，
那男的（甲○○）就坐我的車……」等語（見偵查卷第二十頁、第四十二頁、第四十
三頁，第一審卷第一五○頁反面、第一五一頁）。證人羅建國則稱：「（當天劉興河
說要買多少海洛因？）半兩，約四萬元。」（見偵查卷第一一九頁）。但甲○○於警
訊中卻稱：「我與乙○○受綽號『苦瓜』之男子之託送海洛因到現場交易，當時海洛
因已交給劉興河，並收取貨款新台幣八萬元。錢還沒算好，警察就到場了。」並於偵
查中稱：「是綽號『阿國』之人，他開ＰＺ－一○六七號自小客車載我到現場，然後
交該海洛因給劉興河，說要賣給他八萬元。」等語（見偵查卷第十一頁反面、第四四
頁）。其關於買賣之價金若干，已否付款及所付金額之供述，相互歧異，亦與原判決
認定之事實及理由之論敘，不盡相符。而甲○○交付劉興河之海洛因淨重達十四點八
一公克，是否可能係供其「試用」？亦有疑竇。實情如何均欠明瞭，自應詳加調查，
根究明白，始足以發現真實。(二)毒品危害防制條例第二條第二項規定，毒品依其成癮
性、濫用性及對社會危害性分為三級；復於同條例第四條就販賣不同品項之毒品，分
別定其處罰。故是否屬毒品危害防制條例所稱之毒品及其品項，不但應憑證據認定之
，且須於事實欄明白認定，始足為判斷其適用法律正當與否之依據。原判決主文諭知
甲○○、乙○○共同販賣第一級毒品，未遂罪刑，但其事實欄就其所售賣之海洛因係
屬第一級毒品，則未明白認定，已有可議。且原判決理由謂「扣案之海洛因二包（『
淨重一一一點九三公克』，包裝重二點三○公克）為第一級毒品……爰依法宣告沒收
銷燬。」（見原判決第八面第十五行至第十七行），與主文宣告沒收之海洛因為「合
計淨重二十一點四公克」，不相一致，併有判決所載理由矛盾之違法。上訴意旨指摘
原判決違背法令，尚非全無理由，應認有撤銷發回更審之原因。又原判決以乙○○所
為成立累犯，雖其亦依未遂犯之例減輕其刑。但何以仍量定與甲○○相同之刑度﹖未
見述其量定刑度之論，併亦稍欠妥洽，更審時倘仍認成立犯罪宜注及之。
據上論結，應依刑事訴訟法第三百九十七條、第四百零一條，判決如主文。
中      華      民      國    八十九    年     十一     月     十六     日
                              最高法院刑事第五庭
                                  審判長法官  紀  俊  乾
                                        法官  黃  正  興
                                        法官  陳  東  誥
                                        法官  張  春  福
                                        法官  韓  金  秀
      右正本證明與原本無異
                                              書  記  官
中      華      民      國    八十九    年     十一     月     二十     日


司法院資訊處製作；財團法人民間司法改革基金會備份。
